【裁判字號】    95,訴,461
【裁判日期】    950630
【裁判案由】    詐欺等
【裁判全文】
臺灣臺中地方法院刑事判決               95年度訴字第461號
公  訴  人  臺灣臺中地方法院檢察署檢察官
被      告  甲○○
上列被告因詐欺等案件，經檢察官提起公訴（94年度偵字第7799
號、93年度偵續字第310號、93年度偵字第20465號）及移送併辦
（臺灣士林地方法院檢察署95年度偵字第851-號），被告於本院
準備程序中為認罪之陳述，經本院合議庭裁定由受命法官獨任改
行簡式審判程序審理，本院判決如下：
    主    文
甲○○連續幫助意圖為自己不法之所有，以詐術使人將本人之物
交付，累犯，處有期徒刑肆月，如易科罰金，以佰元折算壹日
。
    犯罪事實
一、甲○○前於民國81年間，因違反肅清煙毒條例，經本院於81
    年12月28日以81年度訴字第2722號判處有期徒刑二年，緩刑
    五年，經臺灣高等法院臺中分院於82年03月30日以82年度上
    訴字第752-號判決駁回上訴確定；又於84年間，因違反肅清
    煙毒條例，經本院逾84年07月10日以84年度訴字第1544號判
    處有期徒刑三年一月確定；前開緩刑宣告，並經本院於84年
    12月15日以84年度撤緩字第300-號裁定撤銷緩刑宣告確定；
    於84年11月15日入監接續執行前開有期徒刑二月、三年一月
    ，於86年06月25日縮短刑期假釋，嗣經撤銷假釋，再於88年
    11月15日入監執行前開殘刑，於91年11月06日縮短刑期執行
    完畢，猶不知悔改。
二、甲○○可預見金融帳戶係個人理財之重要工具，關係個人財
    產、信用之表徵，一般人利用他人名義之金融帳戶，常與詐
    欺取財之犯罪密切相關，且取得他人存摺之目的，在於收取
    贓款及掩飾犯行不易遭人追查，又對於提供帳戶之行為本身
    ，雖無引發他人萌生犯罪之確信，但仍不顧他人所可能遭受
    之危險，竟基於縱若有人持以犯詐欺取財罪亦不違反其本意
    之幫助概括犯意，先於不詳時間，在不詳地點，將其向合作
    金庫中興分行申請開立帳號0000000000000-號之帳戶存摺提
    款卡及密碼，以不詳方法，交付該姓名年籍不詳綽號「龍哥
    」之成年男子取得。該姓名年籍不詳綽號「龍哥」之成年男
    子於取得甲○○交付之前開銀行帳戶存摺、提款卡及密碼後
    ，即與乙○○、戊○○與丁○○（業經審結）及姓名年籍不
    詳綽號「阿青」之成年男子，共同基於以網拍詐欺為業之犯
    意聯絡，意圖為自己不法之所有，先由乙○○、丁○○前往
    臺中市之網咖，擅自盜用李建邦申請使用之帳號lee818kimo
    @yahoo.com.tw，刊登販售DDR—400記憶體512MB之不實拍賣
    訊息，待庚○○誤信為真，表示有願意購買，並於93年09月
    19日成交後，隨即依照指示匯款新臺幣（下同）4660元至甲
    ○○申請開立之前開合作金庫中興分行帳戶後，卻未如期收
    到訂購物品，而賣家聯絡電話已無法接通，始知受騙。
三、甲○○復基於承前縱若有人持以犯詐欺取財罪亦不違反其本
    意之幫助概括犯意，再於不詳時間，在不詳地點，將其向三
    信商業銀行申請開立帳號0000000000000-號之帳戶存摺提款
    卡及密碼，以不詳方法，交付該姓名年籍不詳之成年男子取
    得。該姓名年籍不詳之成年男子於取得甲○○交付之前開銀
    行帳戶存摺、提款卡及密碼後，即基於詐騙他人財物之犯意
    ，意圖為自己不法之所有，於93年09月18日21時21分許，佯
    稱銀行人員撥打電話予丙○○，謊稱其信用卡遭盜刷，要求
    前往就近之自動櫃員機變更密碼為由，致使丙○○誤信為真
    ，而依照指示錯誤匯款34,779元至甲○○申請開立之前開三
    信商業銀行帳戶內，丙○○事後發覺帳戶內款項金額短少，
    始知受騙，因而報警處理。
四、案經網拍被害人己○○訴由內政部警政署保安警察第二總隊
    第四大隊第二中隊報告及內政部警政署刑事警察局移送臺灣
    臺中地方法院檢察署檢察官偵查起訴暨臺灣士林地方法院檢
    察署檢察官移送併辦。
    理    由
一、訊據被告甲○○，對於上揭時地，先後提供其所申請開立之
    前開銀行帳戶予詐騙集團作為詐財之匯款帳戶使用等情，業
    經坦認屬實，核與被害人庚○○（參照警卷第322-頁）、被
    害人丙○○（參照臺灣士林地方法院檢察署94年度偵字第75
    01號偵查卷第22頁）於警詢中之指述內容均屬相符，復有合
    作金庫銀行中興分行95年04月18日合金中興字第0950002339
    號函檢送被告存款交易明細及開戶資料各一份（參照本院卷
    第214至218頁）、被害人丙○○受騙轉帳匯款之中華郵政公
    司自動櫃員機交易明細表影本二份（參照臺灣士林地方法院
    檢察署94年度偵字第7501號偵查卷第28頁）、三信商業銀行
    股份有限公司93年10月26日三信銀業字第2081號函檢送被告
    之開戶基本資料及交易往來明細各一份（參照臺灣士林地方
    法院檢察署94年度偵字第7501號偵查卷第31至33頁）在卷可
    稽，被告自白供述與現有事證相符，應堪置信。按刑法上之
    故意，區分直接故意（確定故意）與間接故意（不確定故意
    ），「行為人對於構成犯罪之事實，明知並有意使其發生者
    」為直接故意，「行為人對於構成犯罪之事實，預見其發生
    而其發生並不違背其本意者」為間接故意；又金融帳戶為個
    人理財之工具，申請開設金融帳戶並無任何特殊之限制，一
    般民眾皆能自由申請開戶，並得同時在不同金融機構申請多
    數存款帳戶使用，乃眾所周知之事實，依一般人之社會生活
    經驗，倘係合法收入，本可自行向金融行庫開戶使用，而無
    向他人收取帳戶之必要；苟不以自己名義申請開戶，反以不
    正方式向不特定人取得他人之金融機構帳戶使用，衡情應能
    懷疑其目的在於施用詐騙手段以非法取得他人財物，且詐騙
    集團使用之犯罪類型層出不窮，該等犯罪多數均係利用人頭
    帳戶作為出入帳戶，並經媒體廣為披載，被告甲○○係已成
    年且具有相當智識之人，亦當知悉社會上常有利用人頭帳戶
    從事詐欺取財之犯罪情事，被告甲○○對於該姓名年籍不詳
    綽號「龍哥」之成年男子及姓名年籍不詳之成年男子取得其
    銀行帳戶作為實施詐欺取財之犯行應可預見，足徵被告甲○
    ○對於其銀行帳戶被利用作為向人詐騙財物之情，並無違背
    其本意。至被告甲○○交付前開銀行帳戶存摺、提款卡及密
    碼之行為，既非詐欺取財罪之構成要件行為，且查無任何證
    據足資證明被告分別與該姓名年籍不詳綽號「龍哥」之成年
    男子及該姓名年籍不詳之成年男子間間有何共同詐欺取財之
    犯意聯絡，足認被告應僅係出於幫助犯罪之行為。本件事證
    已臻明確，被告犯行，應堪認定。
二、按刑法上之幫助犯，係指以幫助之意思，對於正犯資以助力
    ，而未參與實施犯罪之行為者而言（最高法院49年台上字第
    77號判例參照）。本件被告先後將其所申請開立之前開合作
    金庫中興分行及三信商業銀行帳戶，分別交予該姓名年籍不
    詳綽號「龍哥」之成年男子作為網拍詐財之匯款帳戶使用及
    該該姓名年籍不詳之成年男子作為詐財之匯款帳戶使用，顯
    係基於幫助他人詐欺取財之犯意，且所為提供帳戶予他人之
    行為係屬刑法詐欺取財罪構成要件以外之行為，其既以幫助
    他人犯罪之意思而參與犯罪構成要件以外之行為，核其所為
    ，係犯刑法第30條第1項前段、第339.條第1項之幫助詐欺取
    財罪，並依刑法第30.條第2項之規定，按正犯之刑減輕之。
    （該姓名年籍不詳綽號「龍哥」之成年男子雖係以網拍詐財
    為業，然因被告提供人頭帳戶之行為，僅足以認知該姓名年
    籍不詳綽號「龍哥」之成年男子會持以作為行騙詐財之匯款
    工具使用，至於該姓名年籍不詳綽號「龍哥」之成年男子有
    無常業詐欺之犯意，顯非被告所能認知，從而，被告僅應成
    立幫助詐欺之犯行，附此敘明。）又被告先後二次提供前開
    銀行帳戶以幫助他人詐財之行為，其時間緊接，手段同一，
    所觸犯犯罪構成要件相同之罪名，顯係基於概括犯意而為之
    ，為連續犯之裁判上一罪關係，應依刑法第56條之規定，論
    以一罪，並加重其刑，爰予先加後減之。（至於臺灣士林地
    方法院檢察署檢察官以95年度偵字第851-號移送併辦部分，
    係以被告提供其申請開立之三信商業銀行帳戶之存摺、提款
    卡及密碼予該姓名年籍之成年男子使用，被告提供帳戶之行
    為，與本件起訴之犯罪手法相同，時間亦緊接，顯然係基於
    連續犯之概括犯意而為之，應為起訴效力所及，本院自得併
    予審酌。）末查：被告曾於81年間，因違反肅清煙毒條例，
    經本院於81年12月28日以81年度訴字第2722號判處有期徒刑
    二年，緩刑五年，經臺灣高等法院臺中分院於82年03月30日
    以82年度上訴字第752-號判決駁回上訴確定；又於84年間，
    因違反肅清煙毒條例，經本院逾84年07月10日以84年度訴字
    第1544號判處有期徒刑三年一月確定；前開緩刑宣告，並經
    本院於84年12月15日以84年度撤緩字第300-號裁定撤銷緩刑
    宣告確定；於84年11月15日入監接續執行前開有期徒刑二月
    、三年一月，於86年06月25日縮短刑期假釋，嗣經撤銷假釋
    ，再於88年11月15日入監執行前開殘刑，於91年11月06日縮
    短刑期執行完畢等情，此有臺灣高等法院被告前案紀錄表一
    份在卷可按，被告前受有期徒刑之執行完畢後，五年以內再
    犯本件有期徒刑以上之罪，為累犯，應依刑法第47條之規定
    ，遞加重其刑。爰審酌被告擅自將其以個人名義所申請取得
    之銀行帳戶，提供他人作為詐欺取財之匯款帳戶使用，助長
    犯罪之不良風氣，幫助犯罪者隱匿真實身分，增加檢警犯罪
    偵查之困難性，間接造成更多人之遭受損害，惟因被告犯罪
    後業經坦認犯行，犯後態度良好，且被告本身並未實際參與
    詐欺取財之犯行，可責難性較為輕微，斟酌公訴人具體求處
    有期徒刑四月等一切情狀，量處如主文所示之刑，並諭知易
    科罰金之折算標準，以示懲儆。
據上論斷，應依刑事訴訟法第273條之1第1項、第299條第1 項前
段，刑法第56條、第30條、第339條第1項、第47條、第41條第1.
項前段，罰金罰鍰提高標準條例第1條前段、第2條，判決如主文
。
中    華    民    國    95    年    6     月    30    日
                  刑事第五庭    法  官  巫淑芳
上開正本證明與原本無異。
如不服本判決，應於送達後10日內向本院提出上訴狀（須附繕本
），上訴於臺灣高等法院臺中分院。
                                書記官  王麗麗
中    華    民    國    95    年    6     月    30    日
附錄論罪科刑法條：
中華民國刑法第339條：
意圖為自己或第三人不法之所有，以詐術使人將本人或第三人之
物交付者，處五年以下有期徒刑、拘役或科或併科1000元以下罰
金。
以前項方法得財產上不法之利益或使第三人得之者，亦同。
前二項之未遂犯罰之。


司法院資訊處製作；財團法人民間司法改革基金會備份。
